【裁判字號】    90,易,951
【裁判日期】    901009
【裁判案由】    竊盜等
【裁判全文】
臺灣高雄地方法院刑事判決                            九十年度易字第九五一號
    公  訴  人  臺灣高雄地方法院檢察署檢察官
    被      告  甲○○
    被      告  丙○○
右列被告等因竊盜等案件，經檢察官提起公訴（八十九年度偵字第一二八九八號、九
十年度偵緝字第一四三號），本院判決如左：
    主  文
甲○○收受贓物，處拘役伍拾日，如易科罰金，以參佰元折算壹日。
丙○○無罪。
    事  實
一、甲○○於民國八十八年二月間之某日，在屏東縣三地鄉德文村北巴巷四三號，向
    丙○○之母借得其表弟丙○○所有車牌號碼ＷＲＫ—一四八號輕機車（引擎號碼
    Ｄ0000000號），以供其代步騎乘之用。嗣於八十八年九月底至八十九年
    六月初間之某日，明知車牌號碼ＺＸＪ─七九九號車牌乙面（為連建程所有於八
    十八年九月二十四日下午一時許，在高雄縣鳳山市○○路○段十三巷二弄十二之
    一號騎樓下失竊）來路不明，而係由不詳姓名之人所竊得之贓物，竟以不詳之方
    式收受取得該車牌，並將之懸掛在上開向丙○○所借得之機車上。迨於八十九年
    六月七日下午六時許，甲○○騎乘上開懸掛前揭失竊車牌之機車，行經高雄縣大
    寮鄉萬大橋橋下時，為警當場查獲。
二、案經內政部警政署高雄港務警察所移送台灣高雄地方法院檢察署檢察官偵查起訴
    。
    理  由
壹、有罪部分：
一、訊據被告甲○○固坦認確有於八十八年二月間之某日，在屏東縣三地鄉德文村北
    巴巷四三號，向丙○○之母借得丙○○所有車牌號碼ＷＲＫ—一四八號輕機車（
    引擎號碼Ｄ0000000號），以供其代步騎乘之用之事實不諱，惟矢口否認
    有何上開犯行，辯稱：伊向丙○○之母親借得上開機車時，該車牌即已懸掛在機
    車上，又借車當時丙○○之母有拿該機車之行車執照給伊看，但伊並無核對車牌
    號碼，丙○○之母亦無將行車執照交予伊，伊並不知所懸掛之車牌為贓物云云。
    惟查：
  (一)系爭車牌號碼ＺＸＪ─七九九號車牌乙面，係連建程所有而於八十八年九月二十
    四日下午一時許，在高雄縣鳳山市○○路○段十三巷二弄十二之一號騎樓下失竊
    之事實，業據證人即被害人連建程之姐乙○○於警訊中證述甚詳，並有車輛竊盜
    、車牌失竊資料個別查詢報表─查詢車牌認可資料乙紙在卷足憑，且有贓物認領
    保管單乙紙附卷可證，是系爭車牌係不詳姓名之人因犯財產罪所取得之物，為刑
    法贓物罪章所稱之贓物無訛。
  (二)被告甲○○於警訊時辯稱：因伊上班無交通工具，故約於八十九年二月間過農曆
    年時，在屏東縣三地門丙○○住處，向丙○○借得上開機車，以為代步之用，借
    車當時伊有向丙○○表示要該車之行車執照，但丙○○稱並無行車執照，系爭車
    牌於伊向丙○○借車時，即已懸掛在該機車上云云，並於偵查時辯稱：伊向丙○○借得該機車時，就懸掛該系爭車牌，伊已騎一年，要騎到伊買機車才還他，借
    車時有給伊看過行車執照，但當時伊並無注意到車牌號碼不一樣云云，而於本院
    審理時改稱：伊係向丙○○之母親借得該機車，當時丙○○在跑船，並不在家中
    ，丙○○之母親有拿行車執照予伊觀看，但伊並未核對車牌號碼，行車執照亦無
    交予伊，又伊確定係在八十八年二月間過農曆年時借用該機車，而非在八十九年
    二月間，因伊在查獲前已騎乘使用一年多了云云。準此，被告甲○○應係於八十
    八年二月間之某日，而非於八十九年二月間，在屏東縣三地鄉德文村北巴巷四三
    號，向丙○○之母借得丙○○所有車牌號碼ＷＲＫ—一四八號輕機車，以供其代
    步騎乘之用之事實，堪予認定。
  (三)綜據上述事證以觀，系爭車牌係於八十八年九月二十四日始失竊，則被告甲○○
    於八十八年二月間向丙○○之母借得上開機車時，豈會於借得該機車時，系爭車
    牌即已懸掛在該機車上？顯與客觀事實不符。又參以被告甲○○於警訊時辯稱：
    向被告丙○○借車時，被告丙○○稱並無行車執照云云，而於偵查及本院審理時
    改稱：借車時有看過行車執照，但未核對車牌號碼云云，被告甲○○前後供述已
    屬不一；且於長期間或不定期間借用他人機車使用時，均會要求交予該車之行車
    執照，而於警察臨檢或有違規等情事時，以表明其持有之合法及符合交通法規之
    要求，被告甲○○於偵查時供稱：該機車已騎駛一年，要騎到伊買機車才還他云
    云，則被告甲○○係長期或不定期借用該機車，何以並未向丙○○之母要求交付
    該機車之行車執照？並丙○○之母即已同意借予該機車，焉會拒絕交予該機車之
    行車執照？實有違常情。從而，被告甲○○應係於借得該機車後，於八十八年九
    月底至八十九年六月初間之某日，明知車牌號碼ＺＸＪ─七九九號車牌乙面，來
    路不明，竟仍加以收受，並將之懸掛在上開所借得被告丙○○所有之機車上之事
    實，堪予認定。是被告甲○○所辯上情，應屬事後卸責之詞，不足採信，其犯行
    已堪認定。
二、核被告甲○○所為，係犯刑法第三百四十九條第一項收受贓物罪。爰審酌被告之
    品行，為貪圖一時之便而收受贓物，犯罪之手段、目的、所生危害，及犯後未坦
    犯行等一切情狀，量處如主文所示之刑，以資懲儆；又按刑法第四十一條業經立
    法院於九十年一月四日修正，於九十年一月十日經總統公布施行，並於同年月十
    二日生效，該條規定：「犯最重本刑為五年以下有期徒刑之刑之罪，而受六個月
    以下有期徒刑或拘役之宣告，因身體、教育、職業、家庭之關係或其他正當事由
    ，執行顯有困難者，得以一元以上三元以下折算一日，易科罰金。但確因不執行
    所宣告之刑，難收矯正之效，或難以維持法秩序者，不在此限。」、「併合處罰
    之數罪，均有前項情形，其應執行之刑逾六月者，亦同」，被告所犯收受贓物罪
    ，係三年以下有期徒刑之罪，且科處拘役，被告犯罪時間雖在上開條文修正生效
    前，然依刑法第二條第一項前段規定，行為後法律有變更者，原則上適用裁判時
    之法律，復經新舊法比較結果，新修正之條文對於易科罰金之條件有利於行為人
    ，故依刑法第二條第一項前段規定，被告所宣告之刑，應依新修正之刑法第四十
    一條第一項規定，諭知如易科罰金之折算標準。
貳、無罪部分：
一、公訴意旨略以：被告丙○○於八十八年九月二十四日下午一時許，在高雄縣鳳山
    市○○路○段十三巷二弄十二之一號騎樓下，竊取連建程所有之車牌號碼ＺＸＪ
    —七九九號車牌一面，得手後懸掛在其所有之車牌號碼ＷＲＫ—一四八號輕型機
    車（引擎號碼Ｄ0000000）上，供己使用。因認被告丙○○涉犯刑法第三
    百二十條第一項之普通竊盜罪嫌。
二、按犯罪事實應依證據認定之，無證據不得推定其犯罪事實；復不能證明被告犯罪
    或其行為不罰者，應諭知無罪之判決，刑事訴訟法第一百五十四條、第三百零一
    條第一項分別定有明文。又認定不利於被告之事實，須依積極證據，苟積極證據
    不足為不利於被告事實之認定時，即應為有利於被告之認定，更不必有何有利之
  證據，最高法院三十年上字第八一六號著有判例可資參照。本件公訴意旨認被告
    丙○○涉犯刑法第三百二十條第一項之普通竊盜罪嫌，無非以車牌號碼ＷＲＫ—
    一四八號輕機車（引擎號碼Ｄ0000000號）確為丙○○所有，而借予被告
    甲○○，於八十九年六月七日下午六時許，被告甲○○騎乘上開懸掛被害人連建
    程所失竊車牌號碼ＺＸＪ—七九九號車牌一面之機車，行經高雄縣大寮鄉萬大橋
    橋下時，為警當場查獲，被告甲○○之供述及證人即被害人連建程之姐乙○○之
    證詞，並贓物認領保管單乙紙，為其論述依據。
三、訊據被告丙○○固坦認車牌號碼ＷＲＫ—一四八號輕機車（引擎號碼Ｄ0000
    000號）確為其所有，後借予被告甲○○騎乘使用之事實不諱，惟堅決否認有
    何竊盜犯行，辯稱：伊自八十四年十二月間即出海跑船，該趟行程約四年，甲○○前來借車時，伊係在跑船並不在家中，而伊出海時上開機車係懸掛原有之車牌
    ，伊不知事後為何懸掛失竊之車牌，伊並無為竊盜犯行等語。經查：
  (一)上開於八十八年九月二十四日下午一時許，在高雄縣鳳山市○○路○段十三巷二
    弄十二之一號騎樓下失竊，被害人連建程失竊所有車牌號碼ＺＸＪ─七九九號車
    牌乙面之事實，雖據證人即被害人連建程之姐乙○○於警訊中證述屬實，並有贓
    物認領保管單乙紙在卷可憑，惟據此僅能證明被害人連建程確有遭竊之事實，並
    無法據此即認上開竊盜犯行確係被告丙○○所為。
  (二)被告丙○○於本院審理時辯稱：甲○○前來借車時，伊係在跑船並不在家中，伊
    自八十四年十二月間即出海跑船，該趟行程約四年等語，並被告甲○○於本院審
    理時供稱：伊係向丙○○之母借得該機車，借車時丙○○係在跑船，並不在家中
    ，而伊確係於八十八年二月間借得該機車，因伊於查獲前，已騎乘使用一年多等
    語，並有行政院農業委員會漁業署九十年八月二十九日（九○）漁二南字第九○
    一二七四八九五號函及所附漁船出港申請書乙紙在卷可按。準此，被告甲○○係
    於八十八年二月間向被告丙○○之母借得被告丙○○所有之上開機車，其後均由
    被告甲○○騎乘使用，而系爭車牌係於八十八年九月二十四日始失竊；是被告甲○○辯稱：伊借得上開機車時，該系爭車牌即已懸掛在該機車上云云，顯與客觀
    事實不符，已如前述。從而，在無其他證據足資證明被告丙○○確有上開竊盜犯
    行之情形下，自難僅以同案被告甲○○與事實不符，且有利害關係之供詞，據為
    不利被告丙○○之認定，而認被告丙○○確有公訴人所指竊盜之行為。
四、綜上所述，本件尚乏明確之積極證據足證被告丙○○確有上開竊盜之犯行，是尚
    不得僅因該機車確為丙○○所有，查獲時懸掛系爭失竊之車牌，並以同案被告甲○○所為利己且顯有瑕疪之陳述，而遽採為被告丙○○犯罪之證據。依上所述，
    公訴人所舉之證據不足以證明被告丙○○犯罪。此外，復查無其他積極證據足以
    證明被告丙○○確有公訴人所指之犯行，揆諸首揭法條及判例意旨，不能證明被
    告犯罪，依法均應諭知無罪之判決。
據上論斷，應依刑事訴訟法第二百九十九條第一項前段、第三百零一條第一項，刑法
第二條第一項前段、第三百四十九條第一項、第四十一條第一項，罰金罰鍰提高標準
條例第一條前段、第二條，判決如主文。
本案經檢察官楊碧瑛到庭執行職務。
中      華      民      國          九十    年      十    月      九    日
                                  臺灣高雄地方法院刑事第六庭
                                      法  官  洪榮家
右正本證明與原本無異。
如不服本判決，應於判決送達後十日內，向本院提出上訴狀。
            書記官  陳寰瑛
中      華      民      國          九十    年      十    月      九    日
附錄本案論罪科刑法條全文：
刑法第三百四十九條第一項：
  收受贓物者，處三年以下有期徒刑、拘役或五百元以下罰金。


司法院資訊處製作；財團法人民間司法改革基金會備份。
